【裁判字號】    89,上易,246
【裁判日期】    890607
【裁判案由】    損害賠償
【裁判全文】
臺灣高等法院民事判決              八十九年度上易字第二四六號
    上  訴  人  乙○○  送達處.
    上  訴  人  甲○○
右當事人間請求損害賠償事件，上訴人對於中華民國八十九年一月十三日臺灣桃園地
方法院八十八年度訴字第一二三四號第一審判決提起上訴，本院判決如左：
    主    文
兩造之上訴均駁回。
第二審訴訟費用由兩造各自負擔。
    事    實
甲、乙○○方面：
一、聲明：
  (一)原判決不利乙○○部分廢棄。
  (二)右廢棄部分，甲○○應再給付乙○○新台幣 (下同)三十八萬零八百三十元，及
    自民國八十八年七月一日起至清償日止，按年息百分之五計算之利息。
  (三)甲○○之上訴駁回。
二、陳述：除與原判決記載相同者外，補稱略以：
  (一)乙○○長期遭受甲○○之虐待，並無毆打甲○○成傷之事實。
  (二)乙○○遭受甲○○之傷害，至今未痊癒，現仍有每逢變天即感覺酸痛之後遺症，
    精神深感痛苦。
乙、甲○○方面：
一、聲明：
  (一)原判決不利甲○○部分廢棄。
  (二)右廢棄部分，乙○○在第一審之訴駁回。
  (三)乙○○之上訴駁回。
二、陳述：除與原判決記載相同者外，補稱略以：
  (一)甲○○並無毆打乙○○，只是拉乙○○之手致使受傷。
  (二)甲○○常遭受乙○○之毆打。
  (三)乙○○並未因甲○○之言語而心生畏懼。
  (四)縱甲○○有傷害、恐嚇乙○○，亦係出於乙○○之挑釁與辱之防衛行為，乙○
    ○與有過失。
    理    由
一、乙○○主張兩造係夫妻，感情不睦，常因細故發生口角，甲○○竟先後於八十七
    年三月十七日、同年四月十一日、同年四月十二日、同年八月六日、同年十一月
    二日、同年十一月四日、八十八年三月十八日，在桃園縣八德市○○街八一巷十
    九號住處及同市○○○街六八之五號等處，徒手毆打乙○○，均使乙○○受傷。
    又於八十七年十一月二日、同年十二月二十日，在桃園縣八德市○○街八一巷十
    九號住處，對乙○○恐嚇稱：「要剁妳的手」、「一命配一命」等語，使乙○○
    心生畏懼。為此依侵權行為之法律關係，請求甲○○賠償損害。甲○○則辯稱其
    並無毆打乙○○，反而常遭受乙○○之毆打。其向乙○○揚稱上開言語，係為使
    乙○○不要動手打人，及大不了同歸於盡之意，無恐嚇之意，且乙○○未因而心
    生畏懼。縱甲○○有傷害、恐嚇乙○○，亦係出於乙○○之挑釁與辱之防衛行
    為，乙○○與有過失等語。
二、乙○○主張遭受甲○○毆打成傷之事實，業據提出診斷證明書多紙為證，甲○○
    辯稱係因受乙○○之毆打，為防衛而抓住乙○○之手而使之受傷云云，並提出診
    斷證明書十八紙為憑。但依甲○○提出之診斷證明書，其應診日期與乙○○受傷
    害日期不同，且依乙○○提出之診斷證明書，其歷次所受傷害，有兩側前臂挫傷
    （八十七年三月十七日所受之傷）、左上臂、兩側大腿及右小腿多處挫傷（八十
    七年四月十一日所受之傷）、右側前臂瘀血二乘二公分、右側手腕瘀血一乘一公
    分、右側腋下瘀血一點五乘一點五公分、左側前臂瘀腫五乘一點五公分及零點五
    公分乘零點五公分、左側肩膀瘀腫一乘一公分、右側足部瘀腫一點五乘一點五公
    分（八十七年四月十二日所受之傷）、右膝部擦傷六乘六公分、左膝部擦傷五乘
    五公分、右肘部擦傷瘀血七乘七公分（八十七年八月六日所受之傷）、雙手臂多
    處擦傷及瘀傷、背部挫傷、左大腿挫傷四乘四公分、左膝及下腿多處瘀傷、右大
    腿多處瘀傷、左手指挫傷（八十七年十一月二日所受之傷）、右上側胸前瘀傷五
    乘四公分、右上臂瘀腫五乘四公分、左手第四指間關節腫痛（八十七年十一月四
    日所受之傷）、頸部四處擦傷（八十八年三月十八日所受之傷）等，顯係遭受毆
    打，而非僅係雙手受制之傷害。甲○○所辯其係基於防衛之行為云云，不足採信
    。甲○○因毆打乙○○成傷，亦經本院八十八年度上易字第三八三八號刑事案判
    處拘役在案，可為佐證。乙○○之上開主張，堪予採信。
三、乙○○又主張其遭受甲○○恐嚇等語，甲○○自認有向乙○○揚言「要剁妳的手
    」、「一命配一命」（原審卷第五五頁），雖辯稱無恐嚇之意，且乙○○未因而
    心生畏懼云云。查甲○○以身體、生命威脅乙○○，難信乙○○不因而心生畏懼
    。且甲○○因恐嚇乙○○，亦經本院八十八年度上易字第三八三八號刑事案判處
    拘役在案。甲○○所辯，不足採信。乙○○之上開主張，亦堪採信。
四、甲○○又辯稱其縱有傷害、恐嚇乙○○，亦係出於乙○○之挑釁與辱之防衛行
    為，乙○○與有過失。惟乙○○否認有挑釁與辱甲○○之行為，又縱然乙○○
    有對甲○○施以挑釁或辱，甲○○既進而毆打乙○○，核係雙方互為侵權行為
    ，與雙方行為為損害之共同原因者有別，無民法第二百十七條過失相抵原則之適
    用 (最高法院六十八年度台上字第九六七號判例意旨參照）。
五、從而乙○○依侵權行為法則請求甲○○賠償其損害，自非無據。至於其金額，關
    於醫療費用部分，乙○○主張其支出醫療費用一萬三千六百元，提出收據為證。
    經核其中一萬二千七百七十元係屬醫療之必要費用，應予准許，其餘診斷證明書
    費八百三十元，非屬醫療上之必要支出，不應准許。精神慰藉金部分，乙○○主
    張其被毆打成傷及被恐嚇，受有精神上痛苦，請求賠償精神慰撫金五十萬元。審
    酌甲○○之加害程度並乙○○所受之傷勢，及兩造之身份、地位、經濟能力等一
    切情狀，認以十二萬元為適當。原審判命甲○○給付十三萬二千七百七十元及自
    起訴狀繕本送達甲○○之翌日即八十八年七月一日起至清償日止，按年息百分之
    五計算之遲延利息，即無違誤，應予維持。甲○○上訴意旨指摘此部分原判決不
    當，求予廢棄改判，為無理由，甲○○之上訴應予駁回。乙○○超過部分之請求
    ，不應准許。原審就此部分為乙○○敗訴之判決，並無不合，應予維持。乙○○
    上訴意旨指摘此部分原判決不當，求予廢棄改判，為無理由，乙○○之上訴應予
    駁回。
據上論結，本件乙○○、甲○○之上訴均無理由，依民事訴訟法第四百四十九條第一
項、第七十八條，判決如主文。
中      華      民      國    八十九    年      六      月     廿七     日
                                民事第十四庭
                                    審判長法  官  張  劍  男
                                          法  官  蘇  芹  英
                                          法  官  陳  筱  珮
右正本係照原本作成。
不得上訴。
中      華      民      國    八十九    年      六      月     三十     日
                                          書記官  紀  昭  秀


司法院資訊處製作；財團法人民間司法改革基金會備份。
